臺灣高等法院臺南分院刑事判決　　　　　　　　　九十三年度上訴字第一八七號
　　上　訴　人　臺灣臺南地方法院檢察署檢察官
　　被　　　告　甲○○
　　　　　　　　戊○○
　　共　　　同
　　選任辯護人　黃正彥律師
　　　　　　　　黃雅萍律師
右上訴人因被告違反貪污治罪條例案件，不服臺灣臺南地方法院九十年度訴字第一一
四三號中華民國九十三年十月二十二日第一審判決（起訴案號：臺灣臺南地方法院檢
察署九十年度偵字第七一三七號、九三八四號、九七０七號）提起上訴，本院判決如
左：
    主  文
上訴駁回。
    理  由
壹、公訴意旨略以：
一、被告甲○○與被告楊濱鴻（於九十二年二月二十八日更名為丁○○，以下新名稱
    之，業經原審判處無罪確定）二人，於民國（下同）八十一、二年間，分別擔任
    台南市警察局消防隊一組之組長及組員之職務，均係依據法令從事公務之人員。
    渠等二人明知其所負責掌管公共安全檢查、新蓋建築物申請建築、使用執照之會
    審、會勘等業務，與業者乙○○、楊秀春夫婦所經營公司之營業項目間，有職務
    上之利害關係，且明知公務員不得利用權力為營利事業，竟仍利用其二人在台南
    市消防業界之影響力，共同基於利用職務上之機會及權力圖利自己之犯意聯絡，
    由被告甲○○出面向乙○○要求，共同出資入股宜航公司擔任股東、乙○○為借
    助被告甲○○及丁○○職務上之影響力，遂答允由甲○○及丁○○以每人各占一
    股出資新台幣（下同）十萬元，並以插暗股之方式加入該公司，成為該公司之實
    際股東之一，其中丁○○因深知其職務與宜航公司有利害關係應予迴避，遂要求
    以王銘烔之名義代其入股並收取股利，並約定每年分紅二次。期間被告甲○○與
    丁○○等二人則於審核台南市新蓋建築物申請建築、使用執照之會審、會勘時，
    均利用二人職務上之影響力，要求業者採用營裕、宜航二公司之產品，以使業者
    乙○○得以銷售其所經營之消防器材予相關消防業者，使宜航公司得以獲得較高
    之利潤。事後乙○○徵得被告甲○○及丁○○等人之同意，以開立遠期支票方式
    支付紅利，自八十一年被告甲○○、丁○○等人入股至八十四年退股為止，共計
    約分紅三次，其中第一次分紅係於八十二年七月間，由業者乙○○簽發如附表
    一所示，支票票號ＳＦＫ601049、ＳＦＫ601050及ＳＦＫ601053號、票據金額均
    為七萬八千八百三十三元之三紙支票付予王銘烔，再由王銘烔代丁○○領取八十
    二年上半年股利第二次則於八十三年三、四月間，由乙○○簽發如附表一所示
    ，支票票號為ＡＫ0000000號、ＡＫ0000000號、ＡＫ0000000號、票據金額各為
    十五萬元之支票交予王銘烔，再由王銘烔代丁○○領取八十二年下半年股利，
    第三次則於八十四年間，簽發如附表一所示，支票號碼分別為ＡＭ0000000號、
    ＡＭ0000000號、ＡＭ0000000號、票據金額分別為三十萬元、三十六萬元及二十
    四萬之三紙支票交予王銘烔，再由王銘烔代被告丁○○領取（此次金額包括紅利
    及退股金），被告甲○○圖得共計八十二萬八千八百三十三元（以上宜航公司股
    東分紅支票兌領情形詳見附表一）之不法利益被告丁○○則圖得共計四十二萬八
    千八百三十三元（以上宜航公司股東分紅支票兌領情形詳見附表一）之不法利益
    等語，因認被告甲○○利用權力而為營利事業，依八十五年一月十五日條正前公
    務員服務法第十三條第三項規定，係犯刑法第一百三十一條第一項圖利罪嫌（下
    稱犯罪事實一）。
二、被告甲○○自八十一年間起，藉其個人擔任台南市警察局消防隊第一組組長之職
    務對台南市轄區內各相關消防業者所出售裝置在各公共建築物之消防設備有檢查
    之權勢，並以協助營裕、宜航二公司取得消防工程之報酬為由，向業者乙○○要
    求按月支付顧問費，乙○○因畏懼甲○○之權勢及為維持彼此間關係與業務之拓
    展，遂當面允諾按月給付。顧問費給付之情形為：
  (一)自八十一年至八十三年間，乙○○係按月付予甲○○三萬元，後乙○○因經濟無
    法負擔，遂減少為每月一萬元，直至八十五年四、五月間為止。
  (二)旋甲○○於八十五年五月間，雖因涉嫌貪污治罪條例案件遭停職，然乙○○依舊
    畏懼甲○○在消防業界之勢力，仍以每月支付二萬元予甲○○作為顧問費之用，
    期間至八十七年五、六月（即甲○○復職前一個月）為止。上開顧問費或由甲○○本人至乙○○經營之營裕公司領取；或由知情與甲○○有犯意聯絡之被告戊○○代被告甲○○前往營裕公司領取；或由乙○○本人拿至消防局交予甲○○。總
    計乙○○每月以現金或開立當月支票方式支付甲○○前開顧問費共計約二百一十
    八萬餘元。因認被告甲○○、劉玉玲共同涉犯貪污治罪條例第四條第一項第二款
    之藉勢勒索罪嫌（下稱犯罪事實二）。
貳、按犯罪事實，應依證據認定之，無證據不得認定犯罪事實。又不能證明被告犯罪
    或其行為不罰者，應諭知無罪之判決，刑事訴訟法第一百五十四條第二項、第三
    百零一條第一項分別定有明文。又犯罪事實非經積極證明不能認定，故當事人犯
    罪嫌疑如已經審判上相當之調查仍不能確切證明時，自應諭知無罪之判決；認定
    犯罪事實所憑之證據，雖不以直接證據為限，間接證據亦包括在內，然而無論直
    接證據或間接證據，其為訴訟上之證明，須於通常一般人均不致有所懷疑，而得
    確信其為真實之程度者，始得據為有罪之認定，倘其證明尚未達到此一程度，而
    有合理之懷疑存在時，即難遽採為不利被告之認定（最高法院四十一年度台上字
    第九三號、九十年度台上字第一九六九號判決參照）。
參、犯罪事實一部分：
一、本件公訴人認被告甲○○此有此部分之犯行，無非以左列事由為其主要論罪依據
    ：
  (一)被告甲○○、丁○○確實於八十二年間，擔任宜航公司股東之情，業據業者乙○○於九十年六月二十六日調查局詢問時陳稱：「當初我成立宜航公司主要目的係
    在銷售消防器材，為拓展本公司在台南地區之業務，遂答允由甲○○、丁○○二
    人每人出資十萬元，以插暗股之方式加入本公司，因當時甲○○及丁○○二人擔
    任台南市警察局消防隊一組組長及組員，主要負責台南市各建物消防工程進行會
    審、會勘之公共安全業務，經由渠二人之影響力，甚多業主即將消防工程交由宜
    航公司承作。當時股東尚有王銘烔及我太太。」、「因渠等二人為本公司幕後股
    東，透過渠等二人之影響力，當時台南市消防業界送審之消防工程，其中有關消
    防馬達項目之器材，均需向本公司採購，否則送審資料不易過關，為感謝渠二人
    之協助，故自八十年迄八十四年間退股為止，渠等二人每年分配之盈餘約三、四
    十萬元，．．．」等語，並先後於同日及同年八月十五日在本署偵訊時分別證稱
    ：「宜航股東有王銘烔、丁○○、甲○○．．．」、「．．．，但當初是我與甲○○分配股數。」等語綦詳，另被告丁○○於九十年六月二十九日在調查局詢問
    中亦供稱：「宜航公司負責人乙○○從北部轉到台南開業時，其為拓展其消防馬
    達及幫浦業務，遂找甲○○入股宜航公司協助開展業務，甲○○向他表示必須再
    找消防業者王銘烔及良美建設王建宗一起入股經營以方便擴展業務，某日甲○○
    約我及王銘烔、王建宗前往位於台南市○○路○段的宜航公司內談論股份，由甲○○及乙○○主導股份分配，當時也說我有一份，但我直覺這是非法的事，只因
    甲○○是我的直屬主官，我不敢當場拒絕，事後我與王銘烔商議將我的股份全權
    由他處理，我不過問。」等語，並於九十年六月二十九日本署偵訊時供稱：「‧
    ‧‧不過甲○○確實有參加。」等語，復有由調查局持檢察官核發之搜索票至乙○○住處查扣之帳冊之支票存根數紙及帳簿附卷足按（交付予甲○○之支票票號
    及帳簿相關資料請參閱起訴書附表一），足徵被告甲○○確為宜航公司之股東，
    並從中分取紅利等情屬實，被告甲○○空言否認其有投資宜航公司云云，不足採
    信。
  (二)證人王銘烔於九十年七月十一日調查局詢問中雖證稱：「我記得我曾把丁○○原
    有的一分股金以十萬元或是十萬餘元現金在我當時的一銘消防公司交給他本人，
    由他將該筆現金交給乙○○。」、「我沒有以我的名義協助丁○○以暗股方式投
    資宜航公司，我確實有將十萬元或是十萬餘元股金以現金方式交給丁○○承受他
    的股分。」等語，另於同日偵訊時證稱：「丁○○在籌備階段他有來找我，說要
    我吃下他在該公司的一股，他確實有插一股在宜航，至於他的款項是我先繳還是
    他先繳我已忘記了。」、「，我拿現金，在我公司大灣路八九一巷交給他的（當
    庭劃出交錢給丁○○的位置）。」等語，換言之，證人王銘烔係供稱伊有拿出一
    股之股金交予被告丁○○後，再由被告丁○○轉交予乙○○。然被告丁○○於九
    十年七月十一日偵訊時卻供稱：「入股時股金我不記得我有拿錢出來過」、「我
    當時應是未拿錢出來，如有拿錢出來我就會有印象」、「（王銘烔吃下我這一股
    應該沒有拿錢給我，如他有拿錢給我，我會有印象。」等語，被告丁○○與證人
    王銘烔等二人就上開如何將股金交付、有無交付股金予乙○○及所交付十萬元究
    係借款抑或股款等情供述顯不一致，則證人王銘烔上開有利於被告丁○○之證述
    自不足採信。再者，證人王銘烔於九十年八月十七日偵訊時復改稱：「我是拿五
    十萬元支票予乙○○作為股金。」等語，並提出八十三年十月十四日載明「受款
    人為至盛、支票號碼為0000000、金額為五十萬元」之帳冊一本為證，然
    上開證稱與其先前所稱係先由伊將股金交予被告丁○○後，再由被告丁○○轉交
    予乙○○等情有極大之出入，益徵證人王銘烔之證述無足採信。末查，證人王銘
    烔於九十年六月二十六日在偵訊時即證稱：「有參與乙○○公司股東，我占了二
    股，．．．丁○○、甲○○有無插股我不知道，我是對乙○○本人。」等語，按
    證人王銘烔所參與宜航公司之股分若包括被告丁○○之一股，何以未在當初檢察
    官偵訊時陳述明確，事後始改口證述吃下被告丁○○所占之股份？綜上所述，被
    告丁○○亦確為宜航公司之股東，且受有該公司之紅利等情應堪予認定。
  (三)參以被告丁○○於九十年六月二十九日在調查局詢問中供稱：「我在擔任台南市
    警察局消防隊一組組員時，對當時一組組長甲○○部分選擇性的安檢業務行徑認
    為早晚會出事，因當時一組業務係負責新大樓安檢，有些案子我認為安檢有問題
    ，但他仍執意要通過，所以我才會向當時消防隊隊長吳明芳申請調動。」等語，
    且於同日偵訊時亦供稱：「甲○○有他的人馬（業務），如建物安裝與甲○○較
    熟業者的消防設備，就較易通過安檢，如未採用他較熟業者的消防設備，他就會
    刁難。」、「不敢入股宜航公司第一點是道德法律上之問題，我知道涉及利害關
    係應自行迴避，第二點我與其他幫浦廠商亦有交情，．．．」、「我是知道宜航
    公司與我們業務有間接利害關係因他們賣給器材商，我們是檢查器材商。」等語
    ；另佐以證人乙○○於九十年六月二十六日偵訊時證稱：「因消防界都知甲○○
    與我共同投資宜航公司，所以消防馬達部分銷售比較好。」、「（外面傳說台南
    市消防業界送審消防工程，若採我們公司的消防馬達較易過關」等語，及證人王
    銘烔於九十年六月二十六日調查局詢問中所證稱：「大約是八十三年左右，有一
    次同業聚會，現場大家閒聊，有聽到同業向乙○○談到『其整套式的幫浦，台南
    市的業界沒有乙○○經手的幫浦好像就過不了，』，及於九十年七月十一日本署
    偵訊時證稱：「（在消防業者間，有聽說如使用宜航公司的幫浦，消防檢查會較
    易過」等語。按宜航公司係從事消防馬達及發電機買賣，而被告甲○○、丁○○
    則係負責掌管公共安全檢查、新蓋建築物申請建築、使用執照之會審、會勘等業
    務已如前述，則被告甲○○、丁○○與業者乙○○所經營之宜航公司其營業項目
    間，顯有職務上之利害關係。被告甲○○、丁○○竟利用其上開職務上之機會及
    權勢，使其他消防業者為求順利通過檢查，而向被告甲○○、丁○○所投資插股
    公司購買相關設備，則被告甲○○藉自身之權力以圖利自己之犯意已甚為明確。
二、檢察官上訴則以：原審以證人丁○○、乙○○及丙○○等人之証詞為傳聞証據，
    不能使被告行使正當法律程序所保障之反對詰問權，認無證據能力云云。惟本件
    起訴時，刑事訴訟法尚未修正，並無所謂傳聞證據之適用，證人上開證詞應無所
    謂無證據能力之問題，故原審以上開證人等之證詞無證據能力為由，逕排除該等
    證人之證詞，似有誤會等語指摘原判決此部分不當。
三、訊據被告甲○○堅決否認有何前開事實一之犯行，辯稱：其並未在宜航公司插股
    ，也沒有分過紅利云云。
四、程序方面：被告辯護人雖主張証人乙○○、王銘烔於警訊及調查站之証詞無証據
    能力。然按中華民國九十二年一月十四日修正通過之刑事訴訟法施行前，已依法
    定程序進行之訴訟程序，其效力不受影響，刑事訴訟法施行法第七條之三但書定
    有明文。查証人乙○○、王銘烔於警訊及調查局之証詞，均係於刑事訴訟法施行
    前，依原有效之正當程序所為之指証，揆之上開規定，自難認無証據能力（後述
    五、(七)3.(2)、(3)除外，詳後述），被告辯護人上開主張，並無足取。
五、實體方面：經查：
  (一)被告甲○○確有繳納十萬元股金，入股宜航公司：
  1.證人乙○○於九十年六月二十六日調查局南機組詢問時證稱：當初我成立宜航公
    司主要目的係在銷售消防器材，為拓展本公司在台南地區之業務，遂答允由甲○○、丁○○二人每人出資新台幣十萬元，以插暗股之方式加入本公司，因當時甲○○及丁○○二人擔任台南市政府警察局消防大隊一組組長及組員，主要負責台
    南市各建築物消防工程進行會審、會勘之公共安全業務，經由渠等二人之影響力
    ，甚多業主即將消防工程交由宜航公司承作，當時股東尚有王銘烔及我太太等語
    。於同日偵訊時證稱：我公司總共十股，總共一百萬元，丁○○、甲○○、我姊
    夫、我弟各一股，分別於八十年、八十一年初加入，並無作成書面，但我太太有
    將其作成流水帳冊，他們插股至八十三、八十四年間等語。九十年八月十五日偵
    訊時證稱：丁○○有入股宜航公司，占一股，我確定他（丁○○）有同意入股，
    當初是我與甲○○分配股數等語。於原審審理時證稱：宜航公司一共分十股，我
    自己五股，王銘烔二股、丁○○一股、甲○○一股、王建宗一股。一股十萬元，
    楊、王均有交錢等語（見原審卷(二)第七十六頁）。
  2.證人楊秀春於九十年六月二十六日查局南機組詢問時證稱：‧‧‧八十一年乙○○返回台南市開設營裕公司時，當時甲○○係任職台南市政府消防局第一組組長
    ，丁○○係甲○○之部屬，渠等二人皆有各入一股金額新台幣十萬元參與分司經
    營，當時入股人員除甲○○、丁○○外，尚有良美建設王建宗、一銘消防器材王
    銘烔、乙○○之姊夫郭世豪等人。八十一年間甲○○等人以每股十萬元入股營裕
    公司等語、同日偵訊中證稱：甲○○與丁○○每人有插股宜航公司一股等語。
  3.證人王銘烔於九十年七月十一日調查局南機組詢問時證稱：我記得約於八十一、
    二年間插股乙○○擔任之宜航公司，我個人投資有兩股，其他股東我知道有乙○○‧‧‧丁○○，‧‧‧當時一股是十萬元或是十萬餘元等語。同日偵訊時證稱
    ：宜航公司有兩股，每一股印象中是十萬元左右，他（丁○○）確實有插一股在
    宜航，丁○○之股份我不知道交給何人‧‧‧在入股前要先繳股金，才有股分。
  4.証人即同案被告丁○○於九十年六月二十九日在調查局南機組詢問中亦供稱：乙○○‧‧‧為拓展其消防馬達及幫浦業務，遂找甲○○入股宜航公司協助開展業
    務，甲○○向他表示必須再找消防業者王銘烔及良美建設王建宗一起入股經營以
    方便擴展業務，某日甲○○約我及王銘烔、王建宗前往位於台南市○○路○段的
    宜航公司內談論股份，由甲○○及乙○○主導股份分配，當時也說我有一份等語
    。於九十年七月十一日調查局南機組詢問時供稱：乙○○當時開設宜航公司時，
    他有邀甲○○入股‧‧‧位於台南市○○路○段之營業所談論入股宜航公司事宜
    ，當時由甲○○、乙○○主導股份之分配，甲○○當場並表示我本人也算一份等
    語。於同日偵訊時供稱：我在現場聽到甲○○、乙○○二人在分配何人幾股，也
    把我算入一股等語。於原審時供稱：甲○○介紹乙○○給我認識，有一次出勤，
    王說要到乙○○那裡坐，他們在談分股的事，我想甲○○和乙○○他們已談好認
    股的事等語（見原審卷(一)第五十一頁）。
  5.經核證人乙○○、楊秀春、王銘烔、及同案被告丁○○就宜航公司股東大致包括
    王銘烔、丁○○、甲○○、王建宗等人，股金每股十萬元，股東需繳納股金後，
    方得入股等公司成立之重要之點証述前後一致，應可採信。足證被告甲○○確有
    繳納十萬元股金，入股宜航公司。
  (二)被告甲○○確有於八十二下半年、及八十三年四月三十日上半年分別收受股利：
  1.證人乙○○於九十年六月十八日調查局南機組詢問時證稱：‧‧‧大家言明一年
    分二次，上半年、下半年各乙次，股利分配金額係我太太楊秀春在公司內依公司
    盈餘扣除公司週轉金額後計算，每次計算股利時甲○○、丁○○、王建宗、王銘
    烔等人及我都會在公司台南市○○路○段二七一號）等語。於九十年七月十一日
    調查局南機組詢問時證稱：自八十二年至八十四年間以宜航或營裕公司名義開立
    支票，‧‧‧第一次分紅，‧‧‧王銘烔所兌領之三張支票中其中有一張是代丁○○領現後轉交，第二次分紅，我將支票兌領後給甲○○現金十五萬‧‧‧王銘
    烔收取之三張支票中有一張屬於丁○○‧‧‧等語。於原審證稱：附表中有給王
    銘烔三張票，金額均是七八八三三元，是紅利。王銘烔只有二股，開三張票是因
    為當時王銘烔幫丁○○領一股之紅利、ＡＫ0000000支票上記載「王朝」背面有
    乙○○背書，這張票是要給甲○○，之所以會交給我，是希望領現金之後再交給
    他等語（見原審卷(二)第七十七頁起至七十八頁）。
  2.證人楊秀春於九十年六月二十六日調查局南機組詢問時證稱：營裕公司係以現金
    或支票方式支付甲○○、丁○○股利。該支票簿存根內容係由我本人記載，支票
    號碼ＡＫ0000000係本公司八十三年四月三十日支付丁○○入股本公司八十二年
    七月一日至十二月三十一日下半年所應得之股利，金額為十五萬元，支票號碼Ａ
    Ｋ0000000係本公司八十三年四月三十日支付甲○○入股本公司八十二年七月一
    日至十二月三十日下半年所應得之股利，金額為十五萬元。‧‧‧大家言明一年
    分二次分配股利，上半年及下半年各一次，每次股利每人約拿到十幾萬至二十幾
    萬元不等等語。
  3.證人乙○○、楊秀春就宜航公司半年分紅一次，分紅之金額，交付被告甲○○之
    方式供述前後一致；且核之被告自承有收取附表一之一編號(1)之支票；另參酌附
    表一之二編號(1)、編號(2)之支票是連號，其中編號(1)尚在編號(2)之後，二張支票
    票面金額均是十五萬元，及証人丙○○於本院審理時証述：有收取附表一之二編
    號(2)至(4)之支票，是乙○○交付分紅用的（見本院卷第一三三頁），足認証人乙○○、楊秀春上開証述【附表一之一編號(1)、附表一之二編號(2)均支付被告甲○○股利】等語，並無悖於事實，而可採信。此外，並有附表一之一編號(1)，附表
    一之二編號(1)支票附卷可資佐証，足證被告甲○○確有收取股利之事實，可堪認
    定。
  (三)證人乙○○讓證人王銘烔、王建宗入股係基於被告甲○○、丁○○之請求，並以
    該二人名義代繳股金，轉交股利：
  1.證人乙○○於九十年六月二十六日調查局南機組詢問時證稱：王建宗與王銘烔我
    原本不認識，但因為王建宗與王銘烔都是甲○○的好朋友。‧‧‧丁○○因生性
    多疑不願列名股東，所以要求王銘烔出具名義代其入股收取股利，我因有求於甲○○及丁○○，所以只好答應素不相識之王建宗及王銘烔入股等語。‧‧‧他們
    均借用王建宗、王銘烔的名義開立股金支票給我等語。於九十年七月十一日調查
    局南機組詢問時證稱：每股股金十萬元，他們均借用王建宗或王銘烔的名義開立
    前開股金支票給我等語。於原審時證稱：‧‧‧楊、王均有交錢，楊濱鴻是透過
    王銘烔拿給我的，甲○○的部分，是叫王建宗拿給我的等語（見原審卷(二)第七十
    六頁）。
  2.證人王建宗於原審審理時證稱：（宜航公司）有幾股，我不清楚，有幾個人投資
    ，我也不清楚，但是大部分都是他（應指乙○○）的親戚；（乙○○有那些親戚
    ）詳細我不清楚，但是我相信負責人，所以對於投資之經營內容我也不會過問；
    （投資比例）他跟我講說一股股金大概是十五萬元左右。至於幾股我不清楚。我
    也交一股的金額給他，我也只有投資一股；與乙○○是素昧平生的搭訕認識，約
    三個月後他就找我投資宜航公司，在這個投資之前沒有與乙○○之間有任何交易
    往來等語（見原審卷(三)第二一０頁、第二一五頁起至第二一六頁）。
  3.同案被告丁○○於九十年六月二十九日在調查局南機組詢問中亦供稱：‧‧‧甲○○向他表示必須再找消防業者王銘烔及良美建設王建宗一起入股經營以方便擴
    展業務等語。
  4.則依證人乙○○、王建宗及同案被告丁○○之上開證詞可知，證人乙○○與宜航
    公司之另外股東王建宗並不熟識（從渠等證述之股東名冊看來，五股為證人乙○○之親友，另被告甲○○、丁○○各占一股，剩餘三股才分配給王銘烔、王建宗
    ），且証人王建宗對於該公司究有幾人投資、股東身份、該公司經營內容均不知
    悉；衡之公司營運方式、股東身份等均係考慮投資公司之重要事項，若非有所瞭
    解，豈有輕易入股之理，乃証人王建宗竟在對宜航公司毫無認識之情狀下而入股
    該公司，已悖於常理，顯見証人王建宗應係在被告甲○○之要求下，始入股宜航
    公司；再參以公務員投資營利事業本就是違反公務員服務法之相關規定（並不必
    然違反刑事處罰），依證人乙○○之說法，被告甲○○自有避嫌不願列名股東之
    情事，則證人乙○○於偵查及原審訊問時證稱：被告甲○○借用王建宗的名義開
    立股金支票繳交，並代其收取股利等語，應非虛構，並符合情理。
  (四)至於被告甲○○雖辯稱：附表一之一編號(1)支票不論金額或發票日均與證人乙○○所證述發放股金七萬八千八百三十三元不同，故該紙十萬元之支票，應是支付
    被告甲○○擔任補習班教官費之支票，與股利之發放無關云云。然被告甲○○於
    何時、何地擔任證人乙○○補習班教官並無証據足資佐証，自難為其有利之認定
    ，縱認被告甲○○曾擔任証人乙○○補習班之教官，亦查無証據足資佐証附表一
    之一編號(1)之支票確係支付被告甲○○之教官費。再依證人乙○○、楊秀春之前
    開證詞，宜航公司每年分二次分配股利，上半年及下半年各一次，每次股利不等
    ，是股金發放之時間及金額，在宜航公司並非全然不變，被告甲○○先於其他股
    東，領取較高之股利，亦非不可能。另佐以被告甲○○所執之票號ＳＰＫ601044
    支票與其餘分紅支票，支票號碼從ＳＰＫ601044至ＳＰＫ601052大致相連，足證
    該紙支票是與其他分紅支票同時簽發，其支付予被告甲○○之理由，應係八十二
    年下半年之入股分紅，被告甲○○上開所辯稱之教官費云云，並無可採。
  (五)再被告甲○○辯稱：附表一之二編號(1)ＡＫ007273號支票憑票支付處書寫「王朝
    」，而非被告「甲○○」，且若果真該支票係支付被告甲○○宜航公司股利，衡
    情豈有由証人乙○○兌領之理云云。然查該張支票並無禁止背書轉讓，故並不需
    要持票人之背書即可兌領；再依証人乙○○於原審証稱【王朝二字是我太太寫的
    沒錯，這張支票是要給甲○○的沒錯，之所以交給我，是希望我領現金後再交給
    他】等語（見原審卷(二)第七十八頁）；核與該張支票憑票支付處係書寫【王朝】
    之情相符，足證憑票支付處書寫「王朝」二字，僅係宜航公司內部作帳時股金發
    放之憑據，並非持票人係「王朝」，被告此部分所辯，亦難信採，其確有取得該
    次之宜航公司股利，亦可認定。
  (六)至於公訴人雖指被告甲○○有取得「第三次分紅」之款項即其中附表一之三編號
    (1)ＡＢ00000000號之支票一節，不惟為被告甲○○所否認，且該張支票提示者因
    距時久遠，已無從考究，此又臺南區中小企業銀行安和分行九十二年七月二十五
    日（九二）南銀和分字第二二三號函文附卷可參；再佐以證人王銘烔於九十年七
    月十一日偵查中證稱：「（宜航公司總共分紅己幾次？）我只拿過一、二次，後
    來我退股，有退我錢，是十五萬元，退股總金額為十五萬，他開一張支票給我。
    」，及於原審証述：（是否一共分紅三次？）第一次七萬多元的票，我有收到三
    張，第二次之十五萬元的票，我也有收到，第三次我從未收到，如果有分的話，
    應該是乙○○吃掉了」等語（見原審卷(二)第一八四頁），及證人王建宗於原審亦
    証述【有分紅約二次】等語（見原審卷(三)第二一０頁），足見公訴人所指第三次
    分紅交予被告甲○○之支票均無確切之證明，亦無積極之證據足以證明被告甲○○曾受領第三次分紅之款項，尚無可採。
  (七)按公務員利用權力、公款或公務上之秘密而圖利者，依刑法第一百三十一條處段
    ，公務員服務法第十三條第三項定有明文。依此，須公務員有利用其權力之行為
    而圖利，始足該當，倘僅單純入股為股東，而無利用權力之情事，自與上開構成
    要件有間。（按行為後法律有變更者，適用裁判時之法律，刑法第二條第一項前
    段定有明文。公務員服務法第十三條第三款業於八十九年七月十九日修正公布，
    同年月二十一日生效，修正後，其犯罪構成要件與修正前者不同，修正後較為嚴
    苛，將構成要件【而為營利事業者，改為，而圖利者】，自應適用修正後之規定
    ）。查被告被告甲○○雖有入股宜航公司，並分配二次股利之事實，然是否有利
    用權力而圖利，即為本件應審酌之要點：查
  1.被告甲○○於八十一年十二月二十一日起至八十三年九月四日止，擔任台南市警
    察局消防隊第一組（即災害預防、會審、會勘等業務）組長職務，負責台南市政
    府轄區之公共安全檢查（包括公共建築物消防設備檢查）、新蓋建築物申請建築
    、使用執照之會審、會勘等業務，於八十三年九月五日調任該隊第三組（負責火
    災調查鑑識等業務）組長職務之情，為被告甲○○所不爭。又宜航公司係從事消
    防馬達及發電機買賣，此經證人乙○○、楊秀春等證述在卷；被告甲○○既係負
    責掌管公共安全檢查、新蓋建築物申請建築、使用執照之會審、會勘等業務；再
    佐之証人丁○○對於不敢入股宜航公司之原因，証稱：第一點是道德法律上之問
    題，我知道涉及利害關係應自行迴避，第二點我與其他幫浦廠商亦有交情，．．
    ．、（是否知宜航公司與你們業務有利害關係？有），有間接利害關係，因他們
    賣給器材商，我們是檢查器材商等情。則被告甲○○之職務與業者乙○○所經營
    之宜航公司營業項目間，顯有職務上之利害關係。
  2.然依証人乙○○於調查站及偵查中，即多次證稱「為拓展本公司在台南地區之業
    務」、「渠等二人對我業務拓展有影響力」、「所以即以宜航公司之股份攏絡甲○○、丁○○二人」等語，另於原審更證述：「（要求參加宜航公司股東是他們
    自己參加的，還是你們邀請？）宜航當時在台南開始，我有邀請他們，時間約為
    八十一、二年間」等語（見原審卷(二)第七十六頁），足見被告甲○○會入股宜航
    公司係因證人乙○○為拓展宜航公司之業務，主觀上認為被告之身份對其業務有
    所助益，而主動邀請被告甲○○入股，應可認定。則被告甲○○雖入股宜航公司
    ，並分配該公司股利，但尚難認被告甲○○就此部分有何【利用權力】而加入該
    公司、分配股利之行為，則被告甲○○入股、分配股利之行為，與公務員服務法
    第十三條第三項之「利用權力」之構成要件，已有未合。
  3.再查，証人丁○○雖於調查站供証：我在擔任台南市警察局消防隊一組組員時，
    對當時一組組長甲○○部分選擇性的安檢業務行徑認為早晚會出事，因當時一組
    業務係負責新大樓安檢，有些案子我認為安檢有問題，但他仍執意要通過，所以
    我才會向當時消防隊隊長吳明芳申請調動等語（見偵查卷(一)第二０五頁正面最後
    一行起至第二０六頁）；復於偵查中稱【甲○○有他的人馬（業務），如建物安
    裝與甲○○較熟業者的消防設備，就較易通過安檢，如未採用他較熟業者的消防
    設備，他就會刁難】等語（見偵查卷(一)第二一一頁背面）；另證人乙○○於偵查
    中證稱：【因消防界都知甲○○與我共同投資宜航公司，所以消防馬達部分銷售
    比較好】、【（你如何得知台南市消防業界送審消防工程若採你們公司的消防馬
    達較易過關）外面傳】等語（見偵查卷(一)一０五頁正面）；證人王銘烔於調查局
    調查時證稱：大約是八十三年左右，有一次同業聚會，現場大家閒聊，有聽到同
    業向乙○○談到「其整套式的幫浦，台南市的業界沒有乙○○經手的幫浦好像就
    過不了，甲○○是不是你們股東之類的談話】（見偵查卷(一)第一一０頁背面）、
    【我確實有聽說過，使用宜航公司的幫浦，消防檢查會較易過請檢察官再訊問其
    他業者】等語（見偵查卷(二)第二十六頁背面）。然：
    (1)証人丁○○於本院審理時則証述：【（是否曾經說過因為甲○○選擇性的安檢
      行徑，你認為早晚會出事，而且有些案子你認為安檢有問題，他執意通過，所
      以你要求調動職務？）因為甲○○比較喜歡交朋友，有些不擅交際的廠商他就
      認為與他個性不合，所以對廠商態度有的就比較積極、有的就比較消極，但這
      與我入股宜航公司沒有關係】、【（所謂甲○○選擇性的安檢，是否包括宜航
      公司業務部分？）沒有，因為他對一些案件會比較積極，對一些廠商會比較積
      極的應對，會積極的去處理，所以我主觀上才會認為他可能跟那個廠商不錯，
      但整個案子不是針對某個器材，因為消防設備檢查時是檢查整個器材，消防檢
      查有四大部分，有一、二十種器材要檢查，乙○○賣的幫浦僅是安檢的一小項
      ，宜航公司當時只賣幫浦，其餘設備沒有販賣。】等語（見本院卷第一二九頁
      起至第一三０頁）；則証人丁○○於調查站所為上開之供証，尚難佐証被告甲○○有【利用權力】而圖利之情事。
    (2)再証人丙○○於本院審理時，亦証述【（你在九十年六月二十六日調查站時是
      否有說「大約是八十三年左右，有一次同業聚會，現場大家閒聊，有聽到同業
      向乙○○談到『其整套式的幫浦，台南市的業界沒有乙○○經手的幫浦好像就
      過不了』，甲○○是否你們之股東之類的談話，是否確有其事要問乙○○才知
      道」，是否有講過該話）有，當時我們台南市有三家業者，同業的幫浦向乙○○買的比較多，因為他銷的量比較多，所以他們的同業可能忌妒才會講甲○○
      對乙○○比較好等話】、【（你有沒有查過，沒有使用宜航公司的幫浦，安檢
      就沒有辦法通過的情形？）沒有這種情形】等語（見本院卷第一三一頁），則
      証人丙○○於調查、偵查時所稱【大約是八十三年左右，有一次同業聚會，現
      場大家閒聊，有聽到同業向乙○○談到「其整套式的幫浦，台南市的業界沒有
      乙○○經手的幫浦好像就過不了，甲○○是不是你們股東之類的談話、我確實
      有聽說過，使用宜航公司的幫浦，消防檢查會較易過請檢察官再訊問其他業者
      】等語，應係証人自其他同業聽得之事，至於是否確有此事，証人丙○○並不
      知悉，此由証人王銘烔於同日之調查中証稱【是否確有其事要問乙○○比較清
      楚】（見偵查卷(一)第一一０頁背面），於同日之偵查中稱【請檢察官再訊問其
      他業者】（見偵查卷(二)第二十六頁背面），即可証明証人丙○○前開所為被告
 甲○○不利之証詞，並非本於其親身之經歷，而為傳聞証據，自無証據能力。
    (3)再証人乙○○雖經本院傳喚但未到庭，但觀之証人乙○○上開所証【因消防界
      都知甲○○與我共同投資宜航公司，所以消防馬達部分銷售比較好】、【（你
      如何得知台南市消防業界送審消防工程若採你們公司的消防馬達較易過關）外
      面傳】等語，亦係傳聞證據，自難作為認定被告有罪之証據。
  4.綜上，証人丁○○、乙○○、丙○○雖為上開不利於被告之証詞，但或本於証人
    丁○○個人主觀上之認知，或為傳聞証據，已難據為被告甲○○不利之証據；況
    本件被告甲○○雖有入股宜航公司及分配股利之事實，但尚無証據足証被告甲○○有何【利用權力】之行為，而檢察官亦未能就此部分提出証據以資佐証，則依
    現存之證據並不足以使本院形成被告甲○○有利用權力而圖利之確信，被告甲○○此部分犯罪尚屬不能證明。
肆、犯罪事實二部分：
一、公訴人認被告甲○○、劉玉玲二人共同涉犯前開罪嫌，無非以左列事由為其主要
    論據：
  (一)證人楊秀春於調查局詢問中證稱：「甲○○從八十一年間至八十七年五、六月間
    ，均有按月向營裕公司收取三萬元顧問費（八十六年初改為兩萬元），公司每月
    係以現金方式支付，偶有開立當月月初支票支付前開顧問費，．．．」等語，並
    於同日偵訊時證稱：「甲○○收顧問費從八十一年開始到八十七年間。」等語。
  (二)證人乙○○亦於九十年六月二十六日調查筆錄中證稱：「因甲○○於八十一年間
    要求我每月必須支付渠一筆費用作為協助本公司取得台南市消防工程之報酬，我
    為維持彼此間關係及業務之拓展，遂答應其以顧問費之名義每月支付款項，從八
    十一年開始每月之費用為三萬元，至八十六年我太太楊秀春反應負擔過重．．．
    ，總計自八十一年至八十七年間我支付予甲○○之顧問費約二百餘萬元。」；並
    於同日偵訊時證稱：「當時他主動跟我暗示，要我每月給他一筆費用，他說他開
    銷龐大，每個月賺得錢不夠用，．．．最初是給三萬元，後因負擔不了故減為一
    萬元後，後他因案停職故我又增加為二萬元，總共給了他約二百萬元，他都有按
    月向我拿。」等語綦詳，且有如起訴書附表二所示之支票票根及支票影本數紙在
    卷足按。
  (三)從被告戊○○偵訊時、法院審理羈押時供述前後不一，與被告甲○○供述亦顯矛
    盾。且證人乙○○於九十年八月十五日偵訊時證稱：我們有跟劉玉玲說這是當月
    的顧問費等語，則被告戊○○到證人乙○○住處所拿取之金錢，即非被告戊○○
    所稱之賭債甚明。
  (四)按被告甲○○係一現職之消防官員，與業者乙○○所經營之消防器材業間，本存
    有極大之利害關係，彼此間對於金錢之往來，更應特別謹慎，以免遭人非議，此
    乃一般人所應有之認知；則身為消防官員之妻之被告戊○○，前往業者乙○○處
    所拿取之金錢並非賭債，已如前述，則若非其知悉前往業者處所拿取之金錢，係
    先前早與業者相互約定好，須由業者每月按期支付之顧問費，否則豈敢隨意向業
    者收取金錢，而不擔心業者檢舉之理？再者，豈有向他人拿錢，從不問明所拿取
    之該筆金錢係作何用之理？惟被告戊○○竟供稱不知道那些是什麼錢，其上開辯
    稱顯係避重就輕之詞，而與經驗法則相違。
  (五)被告甲○○、戊○○二人係夫妻，對於彼此間相關金錢之出入本知之甚詳，而被
    告甲○○既會叫被告戊○○前往業者處收取金錢，更足以認定被告戊○○於向業
    者收取金錢之際，顯係知悉該筆費用為當月之顧問費無疑；況證人乙○○亦證稱
    於被告戊○○前來拿取顧問費時，均有當面告知是當月之顧問費，已如前述，則
    被告戊○○與被告甲○○間，就上開按月收取顧問費之犯行，確有犯意聯絡及行
    為分擔自堪予認定。
二、訊據被告甲○○、戊○○二人堅詞否認有何此部分犯行，被告甲○○辯稱：並未
    向乙○○收取顧問費，且八十五年五月間當時已停職沒有什麼勢力，附表二之一
    編號(1)至(5)支票部分，係因沒有收入，向乙○○借款，並非顧問費等語。被告劉
    玉玲則辯稱：其雖有收取附表二之一編號(1)、(4)之支票，但並非顧問費等語。
三、按貪污治罪條例第四條第一項第二款之藉勢勒索財物罪，以公務員藉勢、藉端勒
    索財物，為該罪之犯罪構成要件。該條款所謂「藉勢勒索」，係指假藉權勢，恐
    嚇勒索之意。若公務員未假藉職務上之權力，或雖假藉職務上之權力，但並未實
    施恐嚇勒索之行為，或該他人非因公務員之恐嚇勒索行為產生畏怖心而交付財物
    者，均不該當於該罪之犯罪構成要件，最高法院二十二年上字第三九八一號、三
    六一０號判例，及同院四十九年度台上字第一八三０號、八十六年度台上字第五
    二一四號判決可資參照。
四、經查：
  (一)公訴人雖指稱【被告甲○○藉其個人擔任台南市警察局消防隊第一組組長之職務
    對台南市轄區內各相關消防業者所出售裝置在各公共建築物之消防設備有檢查之
    權勢，並以協助營裕、宜航二公司取得消防工程之報酬為由，向業者乙○○要求
    按月支付顧問費，乙○○因畏懼甲○○之權勢及為維持彼此間關係與業務之拓展
    ，遂當面允諾按月給付】等語，但就被告甲○○究係如何【假借職務而行勒索財
    物】之具體事証，則均未提出確實之証據証明，則被告甲○○究有無此項之事實
    ，已非無疑。再者，證人乙○○雖稱被告甲○○以擔任台南市警察局消防隊第一
    組組長之職要求伊給付顧問費，但証人乙○○並未提出八十一年至八十七年間交
    付顧問費之事証以供本院查証；且依証人楊秀春提出之支票日曆簿所載，並無年
    度，更無每月支出顧問費之記載，則公訴人認定被告甲○○於該段期間乙○○顧
    問費高達二百一十八萬元，已無所據。
  (二)再查，附表二之一，編號(1)ＡＰ0000000、編號(2)ＡＱ0000000、編號(3)ＢＭ
    0000000、編號(4)ＡＵ0000000、編號(5)ＡＳ00000000紙（發票日、發票銀行、
    領取人及附於原審卷之處，均詳見附表二之一），雖分別經被告戊○○、甲○○
    提示兌領，附表二之一編號(6)ＡＭ0000000則由被告劉玉玲轉交案外人黃秀蘭兌
    現之事實，為被告甲○○、劉玉玲所不否認，並有附表二之一編號(1)至編號(6)Ａ
    Ｐ0000000、ＡＱ0000000、ＢＭ0000000、ＡＵ0000000、ＡＳ0000000、ＡＭ
    0000000六紙附卷足參，此部分之事實應堪信為真實。惟：
  1.依附表二之一編號(1)至編號(5)ＡＰ0000000、ＡＱ0000000、ＢＭ0000000、ＡＵ
    0000000、ＡＳ0000000，五紙支票所載之時間起於八十六年一月八日止於八十七
    年二月十日，而被告甲○○因涉貪污治罪條例案件，遭停職處分之期間則為自八
    十五年五月八日起至八十七年七月十五日，此有臺南市消防局被告甲○○公務人
    員動態紀錄卡及職務動態簡介附卷足參（見九十年偵字第七一三七號第二卷第九
    三頁），則上開支票票載之發票日均係在被告甲○○遭停職處分期間，被告甲○○已無職務上之權力，豈能「假藉職務上之權力，對他人勒索財物」之理，從而
    証人乙○○縱令於該段期間交付支票與被告甲○○或戊○○，抑或給付現金與被
    告甲○○夫婦，亦難認有何【公務員藉勢勒索財物】之事實。
  2.附表二之一編號(6)ＡＭ0000000，金額一萬元，發票日期為八十四年四月五日之
    支票，係由被告劉玉玲轉交証人黃秀蘭，此為被告甲○○、劉玉玲所不否認，核
    與証人黃秀蘭證述之情節相符。然依證人乙○○於原審之証述「（附表二顧問費
    之給付是否實在）這個部分的錢很混亂，其中還包括神明的衣服錢，賭債，以及
    也有一些個人之債務問題」等語（見原審卷(二)第八十頁），則此部分之款項究否
    係顧問費，尚難証明。
  3.再參酌証人乙○○、楊秀春前後之證詞：
    (1)關於顧問費部分，證人乙○○於調查局南機組詢問時證稱：‧‧‧我為維持彼
      此間關係及業務之拓展，遂答應其以顧問費之名義每月支付款項等語（見偵查
      卷(一)第九十八頁背面）、同日偵查時證稱：因聽說甲○○當時生活比較不好，
      當時他主動跟我暗示要我每月給他一筆費用。他說他費用龐大，每個月賺的錢
      不夠用，且我知他也很孝順，所以我給他，他就拿等語（見同偵查卷第一０五
      頁背面）。則依証人乙○○上開証詞觀之，被告甲○○並未有利用其權力而勒
      索財物之行為；且証人乙○○於偵查中亦証述【被告甲○○並未對其說過如未
      按月給付顧問費要對其不利之事】（見偵查卷(一)第一０六頁正面），足證被告
      甲○○並未對證人乙○○有施加恐嚇勒索之行為。
    (2)再查證人乙○○於調查站南機組訊問時証述：從八十一年開始每月之費用為三
      萬元，至八十六年我太太楊秀春反應負擔過重，才調降為二萬元至八十七年為
      止，總計自八十一年至八十七年間我支付予甲○○之顧問費約二百餘萬元。」
      （見偵查卷(一)第九十八頁背面最後一行起至九十九頁正面）、同日偵查時証稱
      「最近是給三萬，後因負擔不了，故減為一萬，後他因案停職，我又增為二萬
      元，總共給了他約二百萬元，他都有按月向我拿等語（見偵查卷(一)第一０五頁
      背面最後一行起至第一０六頁正面）、「八十一、八十二年間至八十七年間，
      因一開始在他停職前我每個月給三萬元，後因吃不消改給他一萬元，給他三萬
      期間應超過二年，在他停職後，我又加一萬元給他，即給他二萬元，到他復職
      前一個月就未給他，約是八十七年六、七月間」等語（見偵查卷(一)第一九五頁
      正面）。而證人楊秀春於調查中則稱「：甲○○從八十一年間至八十七年五、
      六月間均有按月向營裕公司收取三萬元顧問費（八十六年初改為二萬元），公
      司每月係以現金方式支付，偶有開立當月月初支票支付前開顧問費」等語（見
      偵查卷(一)第八十三頁最後一行起至八十四頁）。則依証人乙○○、楊秀春上開
      之証詞觀之，彼等就給付被告甲○○二萬元顧問費之時間究係在八十五年八月
      五日被告甲○○遭停職後即給付二萬元，或是在八十六初開始給付被告甲○○
      顧問費兩萬元，彼等之証詞已不一致。
    (3)且依證人乙○○調查中所証：不論現金或支票，有時甲○○會親自至本公司（
      台南市○○○街四十一巷十六號）向我本人領取，有時係由我親自交予甲○○
      ，但交付之地點有時在台南市消防局甲○○辦公室，有時雙方約在戶外並無特
      定地點等語（見偵查卷(一)第九十九頁正面），並未言及有交付【劉玉玲顧問費
      】之情事。然於偵查中，証人乙○○則証述【戊○○去拿顧問費時，我們有跟
      她說這是當月之顧問費等語（見偵查卷(二)第八十二頁背面），前後就交付顧問
      費之情節，已有不符。
    (4)又查証人乙○○於偵查中雖經檢察官訊及【是否畏懼他（即被告甲○○）的權
      勢（交付顧問費）】一節，証人証稱【有一點這樣的心態】（見偵查卷(一)第一
      ０六頁正面）。然依證人乙○○於調查中先則稱稱：‧‧‧後他因案停職故我
      又增加為二萬元‧‧‧等語，嗣於偵查中則證稱：在他停職後，我又加一萬元
      給他，即給他二萬元，到他復職前一個月就未給他，約是八十七年六、七月間
      等語，已如前述。則若果真証人乙○○係懼於被告甲○○之權勢而交付顧問費
      ，豈會於被告甲○○【已遭停職期間】，竟依舊因懼怕被告甲○○之權勢而增
      加顧問費，反之於被告甲○○八十七年七月復職，已再擁有職務上之權勢後，
      證人乙○○【竟不再支付顧問費】之理，顯悖於常理。
    (5)綜上，証人乙○○、楊秀春之證詞既有前開矛盾不一致之處，且証人乙○○所
      証給付顧問費之時間及金額，又有悖於常理之理，自難遽採為被告不利之證據
      。況證人乙○○、楊秀春歷次之證述均未言及被告甲○○有何【假藉其職務上
      之權勢，而勒索財物】之事証，已難依証人乙○○、楊秀春上開証詞，而認被
      告甲○○有何貪污治罪條例第四條第二款規定之藉勢勒索財物之犯行。此外，
      証人乙○○於原審更稱【（為何要給甲○○顧問費）因為他對我幫助很大，當
      初我只是要幫忙他而己】、【應該是公司成立後沒有多久，大概是八十一年左
      右。剛開始給多少，純粹是基於朋友關係，與生意沒有關連】等語。（見原審
      卷第(二)第七十九頁起至第八十頁），足証證人乙○○交付被告甲○○此部分之
      款項，並非因被告之勒索而交付，足堪認定。
  (三)至於公訴人另指証人乙○○給付被告甲○○如附表二之二所示之顧問費支票，即
    附表二之二編號(1)ＡＫ0000000、編號ＡＭ0000000、編號(3)ＡＭ0000000、編號
    (4)ＡＭ0000000、編號(5)ＡＰ0000000、編號(6)ＡＱ0000000、編號(7)ＡＴ0000000
    、編號(8)ＡＳ0000000之支票八紙（發票日、發票銀行、領取人及附卷處均見附
    表二之二所載）之情，又為被告甲○○、戊○○二人堅詞否認有收受上開支票；
    而此部分除證人乙○○、戊○○之證詞外，僅有證人楊秀春在宜航公司支票日曆
    簿，受款人名稱上或載「王朝顧問費」、或載「顧問費」等之記載相佐；然該支
    票日曆簿係証人楊秀春個人之記載，是否實情，尚非無疑。況遍查全卷均無証據
    足証上開支票曾由被告甲○○或戊○○收受，或由被告甲○○夫婦提示兌領，自
    難以証人乙○○、楊秀春之証詞，及支票日曆簿之記載，即據為被告甲○○、戊○○收受顧問費之証據，或被告甲○○有何利用其職務上之權力而勒索財物之事
    實。
  (四)綜上，本院綜合檢察官提出之証據資料，尚難認被告甲○○、戊○○有何共同藉
    勢勒索之犯行，而檢察官上訴又未能提出其他補強証據以資証明，應認不能証明
    被告甲○○、戊○○此部分犯行。
伍、原審以不能証明被告甲○○、戊○○犯罪，而為被告二人無罪判決之諭知。本院
    經核原判決認事用法，並無不合。檢察官上訴意旨猶執前詞，指摘原判決不當，
    為無理由，應予駁回。
據上論結，應依刑事訴訟法第三百六十八條，判決如主文。
本案經檢察官許仲瑩到庭執行職務。
中      華      民      國    九十四    年      三      月      九      日
                                  臺灣高等法院臺南分院刑事第四庭
                                          審判長法官  鄭  文  肅
                                                法官  蔡  美  美
                                                法官  陳  珍  如
右正本證明與原本無異。
檢察官如不服本判決應於收受本判決後十日內向本院提出上訴書，其未敘述上訴理由
者，並得於提起上訴後十日內向本院補提理由書。
                                          法院書記官  周  美  莉
中      華      民      國    九十四    年      三      月     十一     日
附表一之一
┌───┬─────┬──────┬──────┬─────┬─────┐
│編 號 │ 發 票 日 │  銀    行  │  票    號  │  提  示  │備註      │
│      │          │            ├──────┤          │     │
│      │          │            │  票面金額  │          │          │
├───┼─────┼──────┼──────┼─────┼─────┤
│(1)    │ 82.07.02 │ 台灣中小企 │ SPK601044  │  甲○○  │院一卷頁10│
│      │          │ 業善化分行 ├──────┤          │0偵二卷頁1│
│      │          │ 1330-3     │ 十萬元     │          │76        │
├───┼─────┼──────┼──────┼─────┼─────┤
│(2)    │ 82.10.05 │            │SPK601049   │  王銘烔  │院一卷頁10│
│      │          │            ├──────┤          │2偵二卷頁1│
│      │          │            │七萬八千八  │          │81        │
│      │          │            │百三十三元  │          │          │
├───┼─────┼──────┼──────┼─────┼─────┤
│(3)    │ 82.10.05 │            │SPK601050   │  王銘烔  │院一卷頁10│
│      │          │            ├──────┤林明琴背書│2偵二卷頁1│
│      │          │       │七萬八千八  │          │82        │
│      │          │            │百三十三元  │          │          │
└───┴─────┴──────┴──────┴─────┴─────┘
┌───┬─────┬──────┬──────┬─────┬─────┐
│(4)    │ 82.10.05 │            │SPK601052   │  王銘烔  │院一卷頁10│
│      │          │            ├──────┤          │3偵二卷頁1│
│      │          │            │七萬八千八  │          │84        │
│      │          │            │百三十三元  │          │          │
└───┴─────┴──────┴──────┴─────┴─────┘
  附表一之二
┌───┬─────┬──────┬──────┬─────┬─────┐
│編 號 │ 發票日   │  銀    行  │  票    號  │  提  示  │ 備    註 │
│      │          │            ├──────┤          │          │
│      │          │            │  票面金額  │          │          │
├───┼─────┼──────┼──────┼─────┼─────┤
│(1)    │83.04.30  │ 台灣中小企 │ AK0000000  │  乙○○  │院一卷頁97│
│      │          │ 業善化分行 │            │          │偵二卷頁18│
│      │          │ 1330-3     │            │          │8         │
│      │          │            ├──────┤          │          │
│      │          │            │ 十五萬元   │          │          │
└───┴─────┴──────┴──────┴─────┴─────┘
┌───┬─────┬──────┬──────┬─────┬─────┐
│(2)    │83.04.30  │            │ AK0000000  │  王銘烔  │院一卷頁97│
│      │          │            │            │  台南企銀│偵二卷頁18│
│      │          │            ├──────┤  麻豆分行│7         │
│      │          │            │ 十五萬元   │          │          │
├───┼─────┼──────┼──────┼─────┼─────┤
│(3)    │83.04.30  │            │ AK0000000  │  王銘烔  │院一卷頁98│
│     │          │            │            │  台南企銀│偵二卷頁19│
│      │          │            │            │  麻豆分行│1         │
│      │          │            ├──────┤          │          │
│      │          │            │ 十五萬元   │          │          │
├───┼─────┼──────┼──────┼─────┼─────┤
│(4)    │83.04.30  │            │ AK0000000  │  王銘烔  │院一卷頁99│
│      │          │            │            │  6727    │院三卷頁9 │
│      │          │            │            │  台南企銀│、10      │
│      │          │            │            │  麻豆分行│          │
│      │          │            ├──────┤          │          │
│      │          │            │ 十五萬元   │          │          │
└───┴─────┴──────┴──────┴─────┴─────┘
 附表一之三
┌───┬─────┬──────┬──────┬─────┬─────┐
│編 號 │發 票 日  │銀    行  │ 票   號    │ 提   示  │ 備    註 │
│      │          │            ├──────┤          │          │
│      │          │            │ 票面金額   │          │          │
├───┼─────┼──────┼──────┼─────┼─────┤
│(1)    │84.03.05  │ 台灣中小企 │ AB00000000 │          │          │
│      │          │ 銀安和分行 ├──────┤          │          │
│      │          │ 608-2      │  四十萬元  │          │          │
│      │          │            │            │          │          │
├───┼─────┼──────┼──────┼─────┼─────┤
│(2)    │84.05.30  │            │ B00000000  │          │          │
│      │          │            │            │          │          │
│      │          │            ├──────┤          │          │
│      │          │            │  二十萬元  │          │          │
│      │          │            │            ││          │
└───┴─────┴──────┴──────┴─────┴─────┘
 附表一之三
┌───┬─────┬──────┬──────┬─────┬─────┐
│(3)    │84.07.05  │            │ AB00000000 │          │          │
│      │          │            ├──────┤          │          │
│      │          │            │  一百萬元  │          │          │
├───┼─────┼──────┼──────┼─────┼─────┤
│(4)    │84.03.05  │            │ AM0000000  │          │          │
│      │          │            ├──────┤          │          │
│      │          │            │ 二十四萬元 │          │          │
│      │          │            │            │          │          │
│      │          │            │            │          │          │
├───┼─────┼──────┼──────┼─────┼─────┤
│(5)    │84.03.05  │            │ AM0000000  │          │          │
│   │          │            ├──────┤          │          │
│      │          │            │ 三十六萬元 │          │          │
├───┼─────┼──────┼──────┼─────┼─────┤
│(6)    │84.03.05  │            │ AM0000000  │          │          │
│      │          │            ├──────┤          │          │
│      │          │            │  三十萬元  │          │          │
└───┴─────┴──────┴──────┴─────┴─────┘
 附表二之一
┌───┬─────┬──────┬──────┬─────┬─────┐
│編 號 │ 發 票 日 │  銀    行  │ 票   號    │ 提   示  │ 備    註 │
│      │          │            ├──────┤          │          │
│      │          │            │ 票面金額   │          │          │
├───┼─────┼──────┼──────┼─────┼─────┤
│(1)    │ 86.01.08 │ 台灣中小企 │AP0000000   │  戊○○  │院一卷頁10│
│      │          │ 銀善化分行 ├──────┤000-000-00│7、185    │
│      │          │ 1331-1     │二萬元      │46-1善化農│          │
│      │          │            │            │會        │          │
├───┼─────┼──────┼──────┼─────┼─────┤
│(2)    │ 86.03.05 │ 台灣中小企 │AQ0000000   │  甲○○  │院一卷頁10│
│      │          │ 銀善化分行 │            │ 33801-9  │5、185    │
│      │          │ 1801-1     ├──────┤ 善化郵局 │          │
│      │          │            │二萬元      │          │          │
│      │          │            │            │          │          │
└───┴─────┴──────┴──────┴─────┴─────┘
┌───┬─────┬──────┬──────┬─────┬─────┐
│(3)    │ 86.09.05 │ 台南企銀善 │BM0000000   │  甲○○  │院一卷頁11│
│      │          │ 化分行     ├──────┤台南郵局第│3、118、18│
│      │          │ 608-2      │二萬元      │二支局0338│5         │
│      │          │            │            │01-9      │          │
├───┼─────┼──────┼──────┼─────┼─────┤
│(4)    │ 87.01.08 │ 台灣中小企 │AU0000000   │  戊○○  │院一卷頁85│
│      │          │ 銀善化分行 ├──────┤ 中華商銀 │92-93、185│
│      │          │ 1331-1     │二萬元      │ 台南分行 │          │
│      │          │            │            │000-000-00│          │
│      │          │            │            │46-00 87年│          │
│      │          │            │            │1月14日提 │          │
│      │          │            │            │示        │          │
├───┼─────┼──────┼──────┼─────┼─────┤
│(5)    │ 87.02.10 │ 台灣中小企 │AS0000000   │  甲○○  │院一卷頁10│
│      │          │ 銀善化分行 ├──────┤ 善化郵局 │7         │
│      │          │ 1331-1     │二萬元      │          │          │
└───┴─────┴──────┴──────┴─────┴─────┘
┌───┬─────┬──────┬──────┬─────┬─────┐
│(6)    │84.04.05  │ 台灣中小企 │AM0000000   │黃秀蘭    │院一卷頁10│
│      │          │ 銀善化分行 ├──────┤萬泰台南00│6         │
│      │          │ 1331-1     │一萬元      │0000000000│          │
└───┴─────┴──────┴──────┴─────┴─────┘
 附表二之二
┌───┬─────┬──────┬──────┬─────┬─────┐
│編 號 │ 發 票 日 │  銀    行  │    票  號  │  提   示 │ 備    註 │
│      │          │            ├──────┤          │          │
│      │          │            │   票面金額 │          │          │
├───┼─────┼──────┼──────┼─────┼─────┤
│(1)    │83.12.08  │ 台灣中小企 │ AK0000000  │ 1331-1   │院一卷頁10│
│      │          │ 銀善化分行 ├──────┤ 善化郵局 │0         │
│      │          │ 1330-3   │二萬五千二百│          │          │
│      │          │            │元          │          │          │
└───┴─────┴──────┴──────┴─────┴─────┘
┌───┬─────┬──────┬──────┬─────┬─────┐
│(2)    │ 84.04.19 │ 台灣中小企 │  AM0000000 │ 大賦公司 │院一卷頁10│
│      │          │ 銀善化分行 │            │ 南區大同 │4         │
│      │          │ 1330-3     │            │ 00000000 │          │
│      │          │            │            │ 0872-2   │          │
│      │          │            │            │          │          │
│      │          │            ├──────┤          │          │
│      │          │            │   三  萬元 │          ├─────┤
│      │          │            │            │          │          │
├───┼─────┼──────┼──────┼─────┼─────┤
│(3)    │ 84.05.05 │ 台灣中小企 │  AM0000000 │  王建宗  │院一卷頁10│
│      │          │ 銀善化分行 │            │ 農民永康 │6         │
│      │          │ 1331-1     │            │ 00000000 │          │
│      │          │            │            │ 93-6     │          │
│      │          │            ├──────┤          ├─────┤
│      │          │            │   一萬元   │          │          │
│      │          │            │            │          │          │
└───┴─────┴──────┴──────┴─────┴─────┘
┌───┬─────┬──────┬──────┬─────┬─────┐
│(4)    │ 84.07.05 │ 台灣中小企 │  AM0000000 │ 30693-6  │院一卷頁10│
│      │          │ 銀善化分行 │            │ 善化農會 │5         │
│      │          │ 1330-3     ├──────┤          │          │
│      │          │            │ 一萬一千七 │          │          │
│      │          │            │ 百六十元   │          │          │
│      │ │            │            │          │          │
├───┼─────┼──────┼──────┼─────┼─────┤
│(5)    │ 85.09.20 │ 台灣中小企 │  AP0000000 │ B50607-3 │院一卷頁10│
│      │          │ 銀善化分行 │            │ 善化農會 │6         │
│      │          │ 1331-1     ├──────┤          │          │
│      │          │            │  三萬元    │          │          │
│      │          │            │            │          │          │
└───┴─────┴──────┴──────┴─────┴─────┘
┌───┬─────┬──────┬──────┬─────┬─────┐
│(6)    │ 86.04.05 │ 台灣中小企 │  AQ0000000 │  永大光  │院一卷頁10│
│      │          │ 銀善化分行 │            │ 華南赤崁 │7         │
│      │          │ 1331-1     │            │ 7949-1   │          │
│      │          │            │            │ 李忠民   │          │
│      │          │            │     │ 86.8.25  │          │
│      │          │            │            │ 交換提示 │          │
│      │          │            ├──────┤          │          │
│      │          │            │  二萬元    │          │          │
│      │          │            │            │          │          │
├───┼─────┼──────┼──────┼─────┼─────┤
│(7)    │ 86.07.08 │ 台灣中小企 │  AT0000000 │  永大光  │院一卷頁85│
│      │          │ 銀安平分行 │            │ 華南赤崁 │90-91     │
│      │          │ 2960-3     │            │ 7949-1   │          │
│      │          │            │            │ 李忠民   │          │
│      │          │            │            │ 86.8.23  │          │
│      │          │            │            │ 交換提示 │          │
│      │          │            ├──────┤          │          │
│      │          │            │  二萬元    │          │          │
└───┴─────┴──────┴──────┴─────┴─────┘
┌───┬─────┬──────┬──────┬─────┬─────┐
│(8)    │ 86.11.10 │ 台灣中小企 │ AS0000000  │ 台聯診所 │院一卷頁10│
│      │          │ 銀善化分行 │            │ 華南銀行 │4         │
│      │          │ 1330-3     │            │ 台南分行 │          │
│      │          │            │            │ 00000000 │          │
│      │          │            │            │ 15030    │          │
│      │          │            │            │ 善化農會 │          │
│      │          │            │            │          │          │
│      │          │            ├──────┤          │          │
│      │          │            │ 二萬元     │          │          │
└───┴─────┴──────┴──────┴─────┴─────┘
